臺灣板橋地方法院刑事判決　　　　　　 100年度訴字第1412號
公　訴　人　臺灣板橋地方法院檢察署檢察官
被　　　告　林逸凡
上列被告因違反毒品危害防制條例案件，經檢察官提起公訴（10
0 年度毒偵字第1298號），經本院合議庭裁定進行簡式審判程序
，判決如下：
    主  文
林逸凡施用第一級毒品，處有期徒刑柒月。扣案之海洛因殘渣袋
內之海洛因殘渣，沒收銷燬之，上開海洛因殘渣袋壹個，沒收。
又持有第一級毒品，處有期徒刑月。扣案之海洛因（驗餘淨重
零點壹零玖貳公克）及注射針筒內之海洛因殘渣，均沒收銷燬之
，包裝上開海洛因之外包裝袋壹個及盛裝上開海洛因殘渣之注射
針筒壹支，均沒收。應執行有期徒刑玖月，扣案之海洛因殘渣袋
內之海洛因殘渣、海洛因（驗餘淨重零點壹零玖貳公克）及注射
針筒內之海洛因殘渣，均沒收銷燬之，上開海洛因殘渣袋壹個、
包裝上開海洛因之外包裝袋壹個及盛裝上開海洛因殘渣之注射針
筒壹支，均沒收。
    事  實
一、林逸凡前於民國96年間，因施用毒品案件，經臺灣臺北地方
    法院以96年度毒聲字第174 號刑事裁定送觀察、勒戒後，認
    有繼續施用毒品之傾向，復經同法院以96年度毒聲字第827
    號刑事裁定令入戒治處所施以強制戒治，於97年9 月16日強
    制戒治期滿執行完畢出監，並經臺灣臺北地方法院檢察署檢
    察官以97年度戒毒偵字第158 號為不起訴處分確定。詎其仍
    不知悔改，於強制戒治執行完畢後5 年內，復基於施用第一
    級毒品海洛因之犯意，於100 年1 月28日下午8 時10分許，
    為警採尿回溯26小時內之某時許（不含公權力拘束期間），
    在臺北市○○區○○路104 號8 樓之1 ，以針筒（業經丟棄
    ）注射之方式（起訴書原載「在不詳地點，以不詳方式」，
    經檢察官當庭更正補充如上）施用毒品海洛因1 次。又林逸
    凡明知海洛因係毒品危害防制條例第2 條第2 項第1 款所定
    之第一級毒品，竟仍基於持有第一級毒品海洛因之犯意，於
    100 年1 月28日下午6 時許前之某時許，在新北市三重區某
    處，向真實姓名年籍不詳之人購入海洛因1 包後，即持有之
    （上開持有海洛因之時、地，業經被告當庭供認補充說明，
    起訴書漏未記載，爰補充之），嗣於100 年1 月28日下午6
    時許，搭乘其友人鄭峻昇（施用毒品部分，業經臺灣高等法
    院以100 年上訴字2172號刑事判決駁回上訴，判刑8 月確定
    ）所駕駛之車牌號碼093-B2號營業小客車，行經新北市三重
    區○○○路與雙園街口處，因形跡可疑為警攔查，並當場扣
    得林逸凡持有之本次施用第一級毒品犯行後剩餘之海洛因殘
    渣袋1 個、前述購入未及施用而持有之海洛因1 包（淨重0.
    1280公克、驗餘淨重0.1092公克）及注射針筒（內有海洛因
    殘渣）1 支等物，並採集其尿液送驗呈嗎啡陽性反應，始查
    悉上情。
二、案經新北市政府警察局三重分局報請臺灣板橋地方法院檢察
    署檢察官偵查起訴。
    理  由
一、本件被告林逸凡所犯均係死刑、無期徒刑、最輕本刑為三年
    以上有期徒刑以外之罪，其於準備程序中就被訴事實為有罪
    之陳述，經本院告知簡式審判程序之旨，並聽取公訴人、被
    告2 人之意見後，經本院合議庭依刑事訴訟法第273 條之1
    第1 項規定裁定均由受命法官獨任進行簡式審判程序，合先
    敘明。
二、認定犯罪事實所憑證據及理由
（一）上揭施用第一級毒品及持有第一級毒品犯行之事實，業據
      被告林逸凡於本院準備程序及審理時供認明確（見本院10
      0 年11月2 日準備程序筆錄第3-4 頁、簡式審判筆錄第2-
      4 頁）。
（二）被告於100 年1 月28日為警查獲後，經警予以採集其尿液
      檢體（尿液檢體編號：C0000000），經送臺灣檢驗科技股
      份有限公司以酵素免疫分析法初步檢驗，再以氣相層析／
      質譜儀法確認檢驗後，確呈鴉片類陽性反應一節，有新北
      市政府警察局三重分局查獲毒品案件被移送者姓名、代碼
      對照表、新北市政府警察局查獲毒品案件尿液檢體監管紀
      錄表、臺灣檢驗科技股份有限公司濫用藥物檢驗報告（報
      告日期：100 年2 月17日、報告編號：UL/2011/00000000
      ）各1 份在卷可稽【見100 年度毒偵字第1298號偵查卷（
      下稱偵卷）第25、26、54頁】。
（三）按「尿液毒品檢驗…若能使用先進之氣相層析質譜儀分析
      法確認，則可完全排除偽陽性之干擾，為目前最具公信力
      的檢驗方法。」等語，有法務部調查局第六處87年9 月29
      日（87）發技（一）字第87074574號函附卷為憑，足見前
      揭臺灣檢驗科技股份有限公司所使用之檢驗方法已可完全
      排除毒品偽陽性之干擾，其檢驗結果堪以採信；而「海洛
      因經注射入人體後，約百分之20於24小時內自尿中排出，
      一般而言，尿液中能否驗出嗎啡陽性反應，與其投與量、
      投與途徑、採尿時間、個人體質及檢驗方法之靈敏度有關
      ，國外曾有文獻報導注射6 毫克之海洛因鹽酸鹽，其代謝
      物嗎啡之平均可檢出時限約為26小時」等情，此有行政院
      衛生署藥物食品檢驗局（81）藥檢壹字第8114885 號函1
      紙附卷可憑。
（四）又員警於100 年1 月28日下午6 時許，在新北市三重區○
      ○○路與雙園街口，當場扣得海洛因殘渣袋1 個、疑似第
      一級毒品海洛因白色粉末1 包、注射針筒（內有海洛因殘
      渣）1 支等物一節，有新北市政府警察局三重分局搜索、
      扣押筆錄、扣押物品目錄表各1 份及現場暨扣案物照片6
      張在卷可按（見偵卷第12-14 、20-22 頁）。而本件扣案
      疑似第一級毒品海洛因白色粉末1 包，經送交通部民用航
      空局航空醫務中心以氣相層析質譜儀法檢驗結果，確含有
      第一級毒品海洛因成分（淨重0.1280公克，取樣0.0188公
      克，驗餘淨重0.1092公克）等情，有該醫務中心於100 年
      3 月15日出具之航藥鑑字第1001365 號毒品鑑定書1 份附
      卷可稽（見偵卷第58頁）。
（五）綜上所述，被告之尿液經以氣相層析質譜儀法檢驗，既呈
      鴉片類陽性反應，佐以上函示，並有扣案物品可稽，顯見
      被告於本院審理時坦承其有於100 年1 月28日下午8 時10
      分許，為警採尿回溯26小時內之某時許（不含公權力拘束
      期間）施用海洛因以及於持有海洛因一節，應與事實相符
      而值採信。
（六）被告於96年間，因施用毒品案件，經臺灣臺北地方法院以
      96年度毒聲字第174 號刑事裁定送觀察、勒戒後，認有繼
      續施用毒品之傾向，復經同法院以96年度毒聲字第827 號
      刑事裁定令入戒治處所施以強制戒治，於97年9 月16日強
      制戒治期滿執行完畢出監，並經臺灣臺北地方法院檢察署
      檢察官以97年度戒毒偵字第158 號為不起訴處分確定，有
      臺灣高等法院被告前案紀錄表1 份在卷可按，是被告於上
      揭強制戒治執行完畢釋放後5 年內，再犯本件施用毒品之
      犯行，已不屬毒品危害防制條例第20條規定之「初犯」或
      「5 年後再犯」情形，應依同條例第10條處罰（最高法院
      97年第5 次刑事庭會議決議意旨參照）。
（七）被告上揭施用第一級毒品及持有第一級毒品之犯行，均堪
      以認定，應依法論科。
三、論罪科刑
（一）罪名：查海洛因屬毒品危害防制條例第2 條第2 項第1 款
      所規定之第一級毒品，是被告林逸凡所為係犯毒品危害防
      制條例第10條第1 項施用第一級毒品罪以及同條例第11條
      第1 項之持有第一級毒品罪。至於原起訴書之犯罪事實欄
      已記載被告於100 年1 月28日另持有第一級毒品海洛因1
      包及注射針筒（內有海洛因殘渣）1 支而遭警查獲之事實
      ，則被告所為上揭施用第一級毒品海洛因犯行後，另行持
      有第一級毒品海洛因之犯行本為起訴效力所及，並經檢察
      官當庭補充起訴法條毒品危害防制條例第11條第1 項之持
      有第一級毒品罪名，本院自得審究，附此指明。
（二）吸收關係：被告為施用第一級毒品而於施用前持有第一級
      毒品之低度行為，為上揭施用第一級毒品之高度行為所吸
      收，不另論罪。
（三）數罪併罰：被告於上揭施用第一級毒品犯行後，另於100
      年1 月28日購買第一級毒品海洛因而持有未及施用即為警
      察查獲之犯行部分，顯係另行起意，應與上揭施用犯行分
      論併罰。
（四）量刑：爰審酌被告前因施用毒品案件，已經受觀察勒戒、
      強制戒治之執行及經法院論罪科刑之刑罰制裁，有臺灣高
      等法院被告前案紀錄表在卷可參，本應知所惕勵，卻仍漠
      視法令禁制再犯本件施用毒品罪，顯未知所戒慎，亦應深
      知無故持有毒品為法所禁止之行為，詎其仍為本件持有第
      一級毒品之犯行，助長毒品流通，其行可議，惟衡其施用
      毒品所生危害，實以自戕身心健康為主，對於他人生命、
      身體、財產等法益，尚無明顯而重大之實害，暨其犯罪後
      坦認犯行之態度以及持有第一級毒品海洛因之數量尚微等
      一切情狀，分別論處如主文所示之刑，並定其應執行之刑
      ，以示懲儆。
（五）沒收銷燬、沒收：扣案之海洛因殘渣袋中之海洛因殘渣、
      海洛因（驗餘淨重0.1092公克）及注射針筒內之海洛因殘
      渣，均係查獲之第一級毒品，不問屬於犯人與否，均應依
      毒品危害防制條例第18條第1 項前段規定沒收銷燬之。至
      鑑驗用罄海洛因0.0188公克部分，因已滅失，爰不另為沒
      收銷燬之諭知，併此說明。又上開海洛因殘渣袋1 個，係
      被告本件施用毒品犯行後所剩，包裝上開海洛因之外包裝
      袋1 個及盛裝上開海洛因殘渣之注射針筒1 支，應係用於
      包裹或盛裝毒品，防其裸露、潮濕，便於攜帶及持有、方
      便施用第一級毒品海洛因所用之物，而且係被告所有，亦
      據被告供明在卷（見本院100 年11月2 日準備程序筆錄第
      3 頁、簡式審判筆錄第3 頁），爰均依刑法第38條第1 項
      第2 款規定宣告沒收之。至於供被告本件施用第一級毒品
      犯行用之注射針筒，被告供明業經丟棄（見本院100 年11
      月2 日簡式審判筆錄第4 頁），復查無證據證明仍存在，
      未經扣案，爰不為沒收之諭知。
四、公訴人於本院100 年11月2 日準備程序當庭更正原起訴書所
    載被告施用第一級毒品之施用地點、方式如同事實欄一項下
    所載，併此敘明。
據上論斷，應依刑事訴訟法第273 條之1 第1 項、第299 條第1
項前段，毒品危害防制條例第10條第1 項、第11條第1 項、第18
條第1 項前段，刑法第11條、第51條第5 款、第38條第1 項第2
款，判決如主文。
本案經檢察官洪松標到庭執行職務。
中    華    民    國    100    年    11    月    30   日
                  刑事第十五庭    法  官  方鴻愷
以上正本證明與原本無異。
如不服本判決應於收受判決後10日內向本院提出上訴書狀，並應
敘述具體理由。其未敘述上訴理由者，應於上訴期間屆滿後20日
內向本院補提理由書（均須按他造當事人之人數附繕本）「切勿
逕送上級法院」。
                                  書記官  江怡萱
中    華    民    國   100    年    12    月    5     日
附錄本案論罪科刑法條全文：
毒品危害防制條例第10條
施用第一級毒品者，處6 月以上5 年以下有期徒刑。
施用第二級毒品者，處3 年以下有期徒刑。
毒品危害防制條例第11條：
持有第一級毒品者，處三年以下有期徒刑、拘役或新臺幣五萬元
以下罰金。
持有第二級毒品者，處二年以下有期徒刑、拘役或新臺幣三萬元
以下罰金。
持有第一級毒品純質淨重十公克以上者，處一年以上七年以下有
期徒刑，得併科新臺幣1 百萬元以下罰金。
持有第二級毒品純質淨重二十公克以上者，處六月以上五年以下
有期徒刑，得併科新臺幣七十萬元以下罰金。
持有第三級毒品純質淨重二十公克以上者，處三年以下有期徒刑
，得併科新臺幣三十萬元以下罰金。
持有第四級毒品純質淨重二十公克以上者，處一年以下有期徒刑
，得併科新臺幣十萬元以下罰金。
持有專供製造或施用第一級、第二級毒品之器具者，處一年以下
有期徒刑、拘役或新臺幣一萬元以下罰金。